【裁判字號】    97,交抗,372
【裁判日期】    970709
【裁判案由】    聲明異議
【裁判全文】
臺灣高等法院高雄分院刑事裁定         97年度交抗字第372號
抗  告  人
即受處分人    甲○○
                        樓
上列抗告人因違反道路交通管理處罰條例聲明異議案件，不服臺
灣高雄地方法院中華民國97年6 月18日裁定（97年度交聲字第33
7 號），提起抗告，本院裁定如下：
    主  文
抗告駁回。
    理  由
一、本件經本院審理結果，認第一審裁定認事、用法均無違誤，
    應予維持，並引用第一審裁定之事實、理由及證據（如附件
    ）。
二、抗告意旨略以：(一)抗告人於交通事故談話紀錄表中敘述當時
    車速低於時速30公里，因當時伊有停車等待左轉，起步幾秒
    內行車速度不可能到達時速30公里，即被對方車輛猛烈撞擊
    ，並無與對方車輛爭道之情事。(二)原裁定判斷之撞擊點與對
    方車輛最後停止點，距離10多公尺遠，依慣性定律，對方車
    輛撞擊抗告人車輛後，其所騎乘之車輛應無動力狀態，若以
    對方車輛時速40公里換算，其機車停止點應在撞擊點附近，
    不應相距10多公尺，由此可證對方車輛當時車速高於40公里
    。(三)當時抗告人車位置在中南海路上，就路權而言並未影響
    軍校路行駛之車輛，若對方車輛行車方向為軍校路北往南直
    行，不至於撞擊抗告人車輛，可能係因道路施工或其他因素
    ，以致車輛無法保持直行狀態，而撞上正在等待受檢之抗告
    人車輛。(四)對方車輛明顯超速駕駛，當時軍校路道路施工中
    ，限速30公里，並非無施工狀態之50公里，且依規定行經施
    工路段應減速慢行，做隨時停車之準備，對方車輛如有遵守
    上開規定，則此事故不會發生。為此提起抗告，請求撤銷原
    裁定，更為適法之裁定云云。
三、本院查：抗告人有違反道路交通管理處罰條例第48條第1 項
    第6 款、第63條第1 項第1 款、第61條第3 項前段等規定之
    事實及證據，已經原審勘驗現場及傳訊證人即事故發生時在
    海軍軍區大門值勤之衛兵沈明錢到庭證述甚明（見原審卷第
    39至43頁），並於原裁定論述採證之理由甚詳，抗告人徒憑
    己見，認其當時車速不可能達到時速30公里，而對方車輛當
    時車速應高於40公里，有違規超速之情，並可能因道路施工
    或其他因素，以致車輛無法保持直行狀態，而撞上正在等待
    受檢之伊車輛云云，均未能舉證以實其說，已難採信；且相
    對人有無違規超速情形，係其應否接受違規裁罰之處分，並
    不能因此反證抗告人無轉彎車未讓直行車先行，因而肇事致
    人受傷之違反道路交通管理處罰條例第48條第1 項第6 款、
    第63條第1 項第1 款、第61條第3 項前段等規定之情事，是
    其仍執陳詞否認違規，指摘原裁定採證論理不當，提起抗告
    ，為無理由，應予駁回。
四、據上論結，應依道路交通案件處理辦法第26條、刑事訴訟法
    第412 條，裁定如主文。
中    華    民    國    97    年    7     月    9     日
                  刑事第九庭    審判長法  官  莊秋桃
                                      法  官  范惠瑩
                                      法  官  裕斗
以上正本證明與原本無異。
本裁定不得抗告。
中    華    民    國    97    年    7     月    9     日
                                      書記官  張宗芳
附件：
臺灣高雄地方法院交通事件裁定         97年度交聲字第337號
原處分機關  高雄市政府交通局
異  議  人  甲○○
即受處分人
上列異議人即受處分人因違反道路交通管理處罰條例案件，對於
高雄市政府交通局中華民國97年1 月23日所為之裁決處分（原處
分案號：高市交裁字第32-B00000000號）聲明異議，本院裁定如
下：
    主  文
異議駁回。
    理  由
一、原處分意旨略以：異議人即受處分人甲○○於民國96年11月
    21日21時，駕駛車牌號碼ZS-0820 號自用小客車，沿高雄市
    ○○路行駛，經警舉發有左轉彎車未讓直行車先行，因而肇
    事致人受傷之違規情事，爰依道路交通管理處罰條例第48條
    第1 項第6 款、第61條第3 項之規定，罰鍰新臺幣（下同）
    900 元，並記違規點數4 點。
二、異議意旨略以：異議人甲○○於96年11月21日21時許，駕駛
    車牌號碼ZS-0820 號自小客車沿高雄市○○區○○路南往北
    方向行駛，至中海路口左轉至左營海軍軍區大門出入口前停
    車時，適有蔣美玲騎乘車牌號碼XW7-780 號機車沿軍校路北
    往南方向行駛，因不明原因撞上異議人已經停車之自小客車
    ，異議人於事故發生後並未移動自小客車，當日警方所照照
    片均係自小客車遭撞擊時之事故地點，然警方到場後未調查
    當日目擊證人即海軍軍區門口值勤衛兵以證明異議人確是在
    在車輛停止後遭蔣美玲騎乘之機車撞及，且事故現場圖上所
    繪之撞擊點亦與實際位置不符，又異議人之自小客車遭撞擊
    之位置是右後方，亦可證明異議人是在自小客車已完成左轉
    彎後遭蔣美玲自右後方撞及，警方卻逕以異議人轉彎車不讓
    直行車先行製單處罰，為此聲明異議請求撤銷原處分等語。
三、按汽車行駛至交岔路口，轉彎車應讓直行車先行。又汽車駕
    駛人轉彎時，轉彎車不讓直行車先行者，處新臺幣600 元以
    上1,800 元以下罰鍰，並記違規點數1 點；汽車駕駛人，駕
    駛汽車違反道路交通安全規則，因而肇事致人受傷者，記違
    規點數3 點，道路交通管理處罰條例第48條第1 項第6 款、
    第63條第1 項第1 款、第61條第3 項前段亦分別規定明確。
四、經查：
  (一)本件異議人甲○○於96年11月21日21時許，駕駛車牌號碼ZS
    -0820 號自用小客車，沿高雄市○○路由南往北方向行駛，
    行經該路與中海路口，左轉彎至位於軍校路上之左營海軍軍
    區大門時，與沿高雄市○○路北往南方向行駛、由蔣美玲騎
    乘之車牌號碼XW7-780 號機車發生碰撞而肇事，致蔣美玲受
    有右腳第4 指脫臼、第5 指骨折、四肢擦傷之傷害等情，此
    有道路交通事故現場圖、道路交通事故調查報告表(一)、(二)、
    本院公務電話各1 份、道路交通事故談話紀錄表2 張、現場
    及車損照片13張附卷可稽（本院卷第17頁至第28頁、第46頁
    ）。
  (二)本院對於肇事地點之認定：
  1.異議人之自小客車遭蔣美玲之機車撞及時，異議人之自小客
    車車身甫通過軍校路、中海路口，靠近海軍軍區大門前之行
    人穿越道前一情，此經證人即事故發生時在海軍軍區大門值
    勤之衛兵沈明錢證稱：撞擊地點是在異議人今日（97年3 月
    31日）庭呈照片2 標示「2 」之處，及照片3 所圈繪機車騎
    士之處，蔣美玲之摩托車撞上異議人之自小客車時，自小客
    車是在行進中，但自小客車被撞後，馬上就停下來等語明確
    （本院卷第39頁、第40頁、第42頁、第43頁）。而證人沈明
    錢與異議人及蔣美玲間原本均不相識，僅因其適在肇事現場
    之海軍軍區門口值勤，而目睹本件車禍經過，彼等間無怨懟
    或金錢糾紛及仇恨，衡情證人沈明錢斷無甘冒偽證刑責無端
    虛構情節迴護異議人或蔣美玲任一方之理，是證人沈明錢所
    述其所見肇事經過，應屬可信。
  2.證人蔣美玲於交通事故談話記錄表及本院調查時雖證稱伊是
    沿軍校路北往南方向之慢車道行駛，在通過中海路口時撞上
    異議人的自小客車，異議人之自小客車於肇事後仍向前開4
    、5 公尺才停下等語（本院卷第21頁、第36頁、第37頁），
    然對照卷附現場照片顯示，異議人之自小客車遭撞擊後，停
    放在海軍軍區門口行人穿越道前，保險桿掉落在自小客車左
    側輪胎旁（本院卷第27頁下方、第28頁），衡情異議人如遭
    撞擊後仍向前移動4 、5 公尺才停止，則自小客車之保險桿
    應掉落在蔣美玲所指之撞擊點即軍校路與中海路口；且自異
    議人所駕駛之自小客車遭撞擊後右後車燈破裂、附近鋼板凹
    陷、保險桿脫落觀之，足見異議人之自小客車之受力點集中
    在右後車尾（本院卷第25頁至第28頁照片），如依蔣美玲於
    本院審理時證稱是在接近路口時才看到異議人的車子左轉一
    情屬實（本院卷第36頁），則蔣美玲之機車與異議人自小客
    車擦撞之位置應在自小客車之車頭或車身而非車尾。是以異
    議人駕駛自小客車行進中甫通過軍校路與中海路口，右後車
    尾即遭蔣美玲騎乘之機車撞及，堪以認定。至於道路交通事
    故現場圖所測繪之機車倒地位置、機車刮地痕位置均在軍校
    路南段之內側快車道前方，與證人蔣美玲所述撞擊地點在慢
    車道前方及異議人保險桿脫落地點均不符，是該機車倒地位
    置、機車刮地痕起點並不足以作為肇事地點之認定，附此敘
    明。
  (三)本院對於異議人駕駛之自小客車是否在軍校路與中海路口左
    轉時未讓蔣美玲騎乘之直行機車先行之判斷：
  1.異議人遭蔣美玲撞及之地點與軍校路口北段（以中海路口劃
    分，中海路以北下稱北段，中海路以南下稱南段）路口停止
    線距離32公尺，此有本院97年6 月13日現場勘驗筆錄1 份在
    卷可查（本院卷第51頁），又軍校路南段之路口寬度為16.8
    公尺、蔣美玲當時時速40公里、異議人之時速低於30公里，
    亦有上開道路交通事故現場圖、交通事故談話記錄表及本院
    調查筆錄附卷可憑（本院卷第17頁、第20頁、第38頁）。本
    件異議人於如以時速30公里以下之速度左轉彎通過軍校路與
    中海路口，需花費約2.02秒鐘以上（算式：16.8公尺÷8.33
    公尺/ 每秒≒2.02秒），而異議人甫通過軍校路與中海路口
    ，即遭蔣美玲騎乘之機車撞上，已如前述，依此推算，蔣美
    玲於異議人開始左轉彎時其機車位置在距離碰撞地點前方約
    22.44 公尺處（算式：11.11 公尺/ 每秒×2.02秒≒22.44
    公尺），已經越過軍校路北段之停止線，是異議人左轉彎時
    自應得以注意蔣美玲所騎乘之機車已進入中海路與軍校路路
    口，而不得搶先左轉。
  2.本件異議人肇事地點之軍校路北段道路較窄，僅有2 車道，
    過中海路口之軍校路南段較北段為寬，共有2 快車道、1 慢
    車道，是原行駛於北段慢車道之機車騎士確有可能在通過軍
    校路與中海路口時向右側偏行以續行駛在軍校路南段之慢車
    道上，而海軍軍區之大門設在軍校路上，如欲進入軍區之車
    輛停車等待受檢時因靠近軍校路與中海路口，容易造成交通
    事故，此有道路交通事故現場圖1 份及現場照片3 張在卷可
    佐（本院卷第17頁、第42頁、第43頁）。本件異議人固為左
    轉彎完成甫通過軍校路與中海路口時才遭蔣美玲騎乘之機車
    撞及，然本件異議人為汽車駕駛人，負有遵守交通規則義務
    ，應注意其自軍校路左轉彎時應讓直行車先行，並謹慎採取
    適當行動之義務，蔣美玲騎乘之機車既於異議人左轉彎時已
    進入軍校路與中海路路口，異議人即應禮讓蔣美玲之直行車
    先行，而不得搶先左轉，是縱使異議人已經完成左轉彎才遭
    蔣美玲之機車撞及，且軍校路與中海路口之道路規劃可能有
    上開所述之瑕疵，亦可能同為本件事故發生之原因，然異議
    人仍有疏未遵守轉彎車讓直行車先行之交通規則之違法。
  (四)本件異議人開始左轉彎時，蔣美玲既已先騎乘機車進入軍校
    路與中海路口，則依道路交通安全規則第102 條第1 項第7
    款之規定，異議人之左轉彎車應禮讓機車騎士蔣美玲先行。
    原處分機關認受處分人有「轉彎車不讓直行車先行」、「違
    反道路交通安全規則肇事致人受傷」，而依道路交通管理處
    罰條例第48條第1 項第6 款裁處異議人罰鍰900 元，並依第
    61條第3 項、第63條共記違規點數4 點，於法並無不合，本
    件聲明異議為無理由，應予駁回。
五、據上論斷，應依道路交通案件處理法第19條，裁定如主文。
中    華    民    國    97    年    6     月    18    日
                  交通法庭      法  官  林芳華
以上正本證明與原本無異。
如不服本裁定應於送達後5日內向本院提出抗告狀。
中    華    民    國    97    年    6     月    19    日
                                書記官  黃靖媛


司法院資訊處製作；財團法人民間司法改革基金會備份。
